智慧財產法院刑事判決
                                 100年度刑智上訴字第32號
上  訴  人　臺灣苗栗地方法院檢察署檢察官
上　訴　人　甲○○　
即　被　告　　　　　號
被      告　乙○○　
          　丙○○　
上列上訴人因被告違反著作權法等案件，不服臺灣苗栗地方法院
中華民國100 年3 月29日100 年度智訴字第2 號第一審判決（起
訴案號：臺灣苗栗地方法院檢察署99年度偵字第3822號），提起
上訴，本院判決如下：
    主  文
原判決撤銷。
甲○○共同犯販賣猥褻物品罪，累犯，處有期徒刑肆月，扣案附
表五、六所示之物、附表十編號1 所示之訂單、及空白光碟壹批
均沒收。又共同犯著作權法第九十一條第三項之侵害著作財產權
罪，累犯，處有期徒刑柒月，扣案附表五、六所示之物、附表十
編號2 所示之訂單、及空白光碟壹批均沒收。又共同犯著作權法
第九十一條第三項之侵害著作財產權罪，累犯，處有期徒刑柒月
，扣案附表五、六所示之物、附表一之一、一之二、二、三、四
之一、四之二所示之盜版光碟、附表十編號3 所示之訂單、猥褻
光碟共壹萬零陸佰伍拾片、及空白光碟壹批均沒收。應執行處有
期徒刑拾月，扣案附表五、六所示之物、附表一之一、一之二、
二、三、四之一、四之二所示之盜版光碟、附表十編號1 至3 所
示之訂單、猥褻光碟共壹萬零陸佰伍拾片、及空白光碟壹批均沒
收。
乙○○共同犯販賣猥褻物品罪，處有期徒刑月，如易科罰金，
以新臺幣壹仟元折算壹日，扣案附表五、六所示之物、附表十編
號1 所示之訂單、及空白光碟壹批均沒收。又共同犯著作權法第
九十一條第三項之侵害著作財產權罪，處有期徒刑陸月，如易科
罰金，以新臺幣壹仟元折算壹日，扣案附表五、六所示之物、附
表十編號2 所示之訂單、及空白光碟壹批均沒收。又共同犯著作
權法第九十一條第三項之侵害著作財產權罪，處有期徒刑陸月，
如易科罰金，以新臺幣壹仟元折算壹日，扣案附表五、六所示之
物、附表一之一、一之二、二、三、四之一、四之二所示之盜版
光碟、附表十編號3 所示之訂單、猥褻光碟共壹萬零陸佰伍拾片
、及空白光碟壹批均沒收。應執行處有期徒刑陸月，如易科罰金
，以新臺幣壹仟元折算壹日，扣案附表五、六所示之物、附表一
之一、一之二、二、三、四之一、四之二所示之盜版光碟、附表
十編號1 至3 所示之訂單、猥褻光碟共壹萬零陸佰伍拾片、及空
白光碟壹批均沒收。
丙○○共同犯販賣猥褻物品罪，處有期徒刑月，如易科罰金，
以新臺幣壹仟元折算壹日，扣案附表五、六所示之物、附表十編
號1 所示之訂單、及空白光碟壹批均沒收。又共同犯著作權法第
九十一條第三項之侵害著作財產權罪，處有期徒刑陸月，如易科
罰金，以新臺幣壹仟元折算壹日，扣案附表五、六所示之物、附
表十編號2 所示之訂單、及空白光碟壹批均沒收。又共同犯著作
權法第九十一條第三項之侵害著作財產權罪，處有期徒刑陸月，
如易科罰金，以新臺幣壹仟元折算壹日，扣案附表五、六所示之
物、附表一之一、一之二、二、三、四之一、四之二所示之盜版
光碟、附表十編號3 所示之訂單、猥褻光碟共壹萬零陸佰伍拾片
、及空白光碟壹批均沒收。應執行處有期徒刑陸月，如易科罰金
，以新臺幣壹仟元折算壹日，扣案附表五、六所示之物、附表一
之一、一之二、二、三、四之一、四之二所示之盜版光碟、附表
十編號1 至3 所示之訂單、猥褻光碟共壹萬零陸佰伍拾片、及空
白光碟壹批均沒收。
    事  實
一、甲○○曾因妨害風化案件，經臺灣新竹地方法院於民國94年
    12月27日以94年度竹簡字第1064號判決，判處有期徒刑3 月
    ，如易科罰金，以銀元300 元折算1 日，於95年1 月23日確
    定，並於同年3 月1 日易科罰金執行完畢，猶不知悔改，分
    別以每月薪資新臺幣（下同）30,000元、28,000元僱用乙○○、丙○○，而與乙○○、丙○○均明知下列事項：1.附表
    一之一所示之影片，係派拉蒙公司等著作財產權人專屬授權
    得利影視股份有限公司（下稱得利公司）之視聽著作；2.附
    表一之二所示之影片係中藝公司等享有著作財產權之視聽著
    作；3.附表二所示係滾石國際音樂股份有限公司等享有著作
    財產權之錄音著作（起訴書、原判決均誤載為「音樂著作」
    ）；4.附表三所示之影片，為電視廣播有限公司（TVBI Com
    pany Limited）享有著作財產權之視聽著作；5.附表四之一
    所示之影片，係FORTIS SIMO AMSTERDAM B.V.等著作財產權
    人專屬授權英屬維京群島商群體國際有限公司（下稱群體公
    司）之視聽著作；6.附表四之二所示之影片係法商Wild Bun
    ch公司等享有著作財產權之視聽著作；7.未經上開著作財產
    權人、專屬被授權人之同意或授權，不得意圖銷售而擅自重
    製於光碟侵害他人之著作財產權，亦不得散布、意圖散布而
    持有侵害著作財產權之重製光碟（下稱盜版光碟）；8.不得
    意圖販賣而製造、持有、販賣猥褻物品。詎甲○○（起訴書
    第2 頁第5 行誤載為「林文泰」）與乙○○、丙○○竟於99
    年2 月中旬某日起至同年7 月15日之期間，先後為下列三次
    行為：
  (一)基於意圖販賣而製造、持有及販賣猥褻物品之犯意聯絡，由
    甲○○散發附表六編號2 所示之目錄（宣傳單），以附表六
    編號5 所示之行動電話，以每片50元之價格，接受姓名及基
    本年籍資料不詳之成年客戶訂購（訂單如附表十編號1 所示
    ）後，由乙○○、丙○○在苗栗縣公館鄉玉泉村玉泉188 號
    乙○○住處，以甲○○所有如附表五編號1 至7 所示之電腦
    設備，依附表十編號1 之訂單所示，共同燒錄附表七所示之
    猥褻光碟。其後乙○○、丙○○將該猥褻光碟送至苗栗縣公
    館鄉玉谷村玉谷13之5 號甲○○住處，再由甲○○交予超鋒
    快遞宅配之方式交予上開客戶，而販賣附表七所示之猥褻光
    碟。
  (二)又另行起意，基於意圖銷售而擅自重製、意圖散布而持有、
    散布盜版光碟之犯意聯絡，由甲○○散發附表六編號2 所示
    之目錄（宣傳單），以附表六編號5 所示之行動電話，以每
    片50元之價格，接受姓名及基本年籍資料不詳之成年客戶訂
    購（訂單如附表十編號2 所示）後，由乙○○、丙○○在前
    開乙○○住處，以甲○○所有如附表五編號1 至7 所示之電
    腦設備，依附表十編號2 之訂單所示，共同燒錄附表八之一
    所示之盜版光碟。其後乙○○、丙○○將該盜版光碟送至前
    開甲○○住處，再由甲○○交予超鋒快遞宅配之方式交予上
    開客戶，而散布附表八之一所示之盜版光碟。
  (三)復另行起意，基於意圖銷售而擅自重製、意圖散布而持有、
    散布盜版光碟、以及意圖販賣而製造、持有、販賣猥褻物品
    之犯意聯絡，由甲○○散發附表六編號2 所示之目錄（宣傳
    單），以附表六編號5 所示之行動電話，以每片50元之價格
    ，接受姓名及基本年籍資料不詳之成年客戶訂購（訂單如附
    表十編號3 所示）後，由乙○○、丙○○在前開乙○○住處
    ，以甲○○所有如附表五編號1 至7 所示之電腦設備，依附
    表十編號3 之訂單所示，共同燒錄附表九之一所示之盜版光
    碟及猥褻光碟，並同時燒錄附表一之一、一之二、二、三、
    四之一、四之二（以下統稱附表一至四）所示之盜版光碟、
    及猥褻光碟10,650片。其後乙○○、丙○○將附表九之一所
    示之盜版光碟及猥褻光碟送至前開甲○○住處，再由甲○○
    交予超鋒快遞宅配之方式交予上開客戶，而散布、販賣附表
    九之一所示之盜版光碟及猥褻光碟。甲○○、乙○○、丙○○並意圖散布而持有附表一至四所示之盜版光碟、及意圖販
    賣而持有猥褻光碟10,650片。
二、嗣內政部警政署保安警察第二總隊第一大隊第三中隊嘉義分
    隊員警，持臺灣苗栗地方法院核發之搜索票，於99年7 月15
    日下午4 時許，於苗栗縣公館鄉玉泉村玉泉188 號乙○○住
    處搜索並扣得甲○○所有如附表五、十所示之物、盜版光碟
    1 批、猥褻光碟1 批、及空白光碟1 批；復於同日下午4 時
    30分許，於苗栗縣公館鄉玉谷村玉谷13之5 號甲○○住處搜
    索並扣得甲○○所有如附表六所示之物、盜版光碟1 批、猥
    褻光碟1 批、空白光碟1 批及宅配寄貨單1 批。經警會同上
    開著作財產權人及被專屬授權人的代理人清點數量，其中盜
    版光碟共32,842片、猥褻光碟共10,650片（至空白光碟部分
    ，以下統稱「空白光碟1 批」）。
三、案經得利公司、附表二所示之著作財產權人、群體公司臺灣
    分公司訴由內政部警政署保安警察第二總隊第一大隊第三中
    隊報請臺灣苗栗地方法院檢察署檢察官偵查起訴。（至演義
    公司並非附表三所示視聽著作之專屬被授權人，所提之告訴
    並非合法，附此敘明）
    理  由
一、程序方面：
  (一)有關證據之證據能力部分：
    原審係以簡式審判程序進行，故本案之證據調查，不受刑事
    訴訟法第159 條第1 項、第161 條之2 、第161 條之3 、第
    163 條之1 及第164 條至第170 條規定之限制（同法第273
    條之2 規定參照）。另檢察官、被告對於本案認定被告犯罪
    事實所憑之供述證據（下稱相關供述證據）之證據能力，均
    表示無意見（本院卷第1 冊第121 至126 頁之準備程序筆錄
    ，本院卷第2 冊第290 至296 頁之審判筆錄，本院卷第3 冊
    第80至87頁之審判筆錄。本案卷宗冊數如附表十一所示），
    故均得採為證據。
  (二)被告於本院審理時均捨棄對質詰問共犯之權利（見本院卷第
    1 冊第127 頁之準備程序筆錄）。
二、訊據被告坦承上揭犯行不諱（見本院卷第1 冊第120 至121
    、126 頁之準備程序筆錄，第2 冊第297 至298 頁、第3 冊
    第87至89頁之審判筆錄），核與告訴代理人藍仁駿（見偵查
    卷第1 冊第57至58頁，偵查卷第2 冊第13至14頁）、戌○○
    （見偵查卷第1 冊第65至66頁，偵查卷第1 冊第65至66頁，
    本院卷第1 冊第127 至128 、215 至216 頁，本院卷第2 冊
    第299 頁）、林世傑（見偵查卷第1 冊第65至66頁）、申○○（見偵查卷第1 冊第65至66頁，本院卷第1 冊第215 至21
    7 頁，本院卷第1 冊第215 至217 頁）、郭師瑋（見偵查卷
    第2 冊第23至25頁）、天○○（見本院卷第1 冊第127 頁）
    、亥○○（見本院卷第1 冊第127 頁）、酉○○（見本院卷
    第1 冊第215 至216 頁）指訴情節相符，並有搜索票、99年
    7 月15日搜索扣押筆錄、扣押物品目錄表、扣押物品收據、
    蒐證照片圖、錄影節目影片資料維護查詢網頁（見偵查卷第
    1 冊第7 至12、33至37、50至52、59至60頁）、鑑識報告、
    侵權歌曲表及查扣物品估價表、檢視報告書、猥褻光碟勘驗
    照片（見偵查卷第2 冊第16、27至28、82至91頁）、附表一
    之一至四所示之著作權證明在卷可稽，復有附表五、六所示
    之物、附表一至四所示之盜版光碟、附表十編號1 至3 所示
    之訂單、猥褻光碟共10,650片、及空白光碟1 批扣案可稽。
    故
    本件事證明確，被告犯行洵堪認定，應依法論科。
三、論罪科刑：
  (一)核被告就事實欄第一(一)項犯行，均係犯刑法第235 條第1 項
    販賣猥褻物品罪；就事實欄第一(二)項犯行，均係犯著作權法
    第91條第3 項之意圖銷售而擅自以重製於光碟之方法侵害他
    人之著作財產權罪；就事實欄第一(三)項犯行，均係犯同法第
    91條第3 項之意圖銷售而擅自以重製於光碟之方法侵害他人
    之著作財產權罪、及刑法第235 條第1 項之販賣猥褻物品罪
    。按著作權法第91條第3 項之以重製於光碟之方法侵害著作
    財產權罪，乃同條第2 項之普通重製侵害著作財產權罪之加
    重規定，其罪刑均屬獨立，此與借刑立法之例（如刑法第32
    0 條第2 項、第339 條第2 項），雖亦有獨立之罪名，但其
    條文本身並無刑罰之規定，是於裁判時，仍須併引其罰出刑
    由之法條依據者，尚屬有別（最高法院97年度臺上字第1509
    號判決意旨參照）。查被告犯以重製於光碟之方法侵害著作
    財產權罪，依上說明，僅成立著作權法第91條第3 項之罪，
    無再論以同條第2 項之罪之餘地。原判決第6 頁第(二)項認其
    成立同條第3 項、第2 項之罪，復於據上論斷一欄併為記載
    ，亦有未洽，附此敘明。
  (二)被告意圖販賣而製造、持有猥褻物品後，進而販賣，其意圖
    販賣而製造、持有之低度行為，應為販賣之高度行為所吸收
    ，不另論罪。又被告意圖銷售而擅自重製盜版光碟、意圖散
    布而持有後，進而散布，其意圖散布而持有、散布之低度行
    為，應為意圖銷售而重製之高度行為所吸收，不另論罪。
  (三)被告3 人就本案犯行有犯意聯絡及行為分擔，為共同正犯。
  (四)被告就事實欄第一(二)項犯行，係以一擅自重製盜版光碟行為
    （如後第三(五)、四(二)1.項所述）同時侵害數著作財產權人及
    被專屬授權人之著作財產權；另就事實欄第一(三)項犯行，係
    以一擅自重製盜版光碟及猥褻光碟行為（如後第第三(五)、四
    (二)1.項所述）同時侵害數著作財產權人及被專屬授權人之著
    作財產權，且同時觸犯著作權法第91條第1 項之罪、刑法第
    235 條第1 項之罪，均為想像競合犯。就此二部分，依刑法
    第55條前段規定，均從一著作權法第91條第1 項之罪處斷。
  (五)本件應數罪併罰：
    1.按刑法修正廢止連續犯之規定後，除具有複次行為外觀之
      接續犯、集合犯仍為一罪評價外，各複次行為當本於一行
      為一罪一罰之原則予以論處。
    2.扣案如附表十所示之訂單共100 張，檢察官於本院審理時
      表示：其中有27份訂單係單純訂購猥褻光碟，有43份訂單
      係單純訂購盜版光碟，有30份訂單係訂購盜版光碟及猥褻
      光碟，而認被告應犯57個妨害風化罪及73個重製盜版光碟
      罪等語（見本院卷第1 冊第152-1 頁）。
    3.然經本院核閱扣案之目錄載有編號（代碼）、影片名稱、
      音樂專輯名稱、及猥褻光碟名稱，以之與扣案訂單、以及
      附表一至四所示盜版光碟內盜版視聽著作與錄音著作名稱
      ，逐一檢視、比對，其中：
      (1)附表十編號1 所示之訂單26張係單純訂購猥褻光碟者（
        訂單編號、猥褻光碟代號如附表七所示）。
      (2)附表十編號2 所示之訂單26張係單純訂購盜版光碟及影
        音光碟者，其上部分訂單代碼可與扣案之目錄所載代碼
        及名稱、及附表一至四所示之著作名稱互相勾稽（訂單
        編號、盜版光碟代碼及片名、受侵害之著作如附表八之
        一所示）。而其餘訂單代碼則無法與扣案之目錄所載代
        碼及名稱、及附表一至四所示之著作名稱互相勾稽（訂
        單編號、光碟代碼及片名如附表八之二所示）。
      (3)附表十編號4 所示之訂單16張係單純訂購影音光碟者，
        惟其上訂單代碼均無法與扣案之目錄所載代碼及名稱、
        及附表一至四所示之著作名稱互相勾稽（訂單編號、光
        碟代碼及片名如附表八之三所示）。
      (4)附表十編號3 所示之訂單15張係訂購盜版光碟、猥褻光
        碟及影音光碟者，其上部分訂單代碼可與扣案之目錄所
        載代碼及名稱、及附表一至四所示之著作名稱互相勾稽
        （訂單編號、盜版光碟代碼及片名、受侵害之著作如附
        表九之一所示）。而其餘訂單代碼則無法與扣案之目錄
        所載代碼及名稱、附表一至四所示之著作名稱互相勾稽
        （訂單編號、光碟代碼及片名如附表九之二所示）。
      (5)附表十編號5 所示之訂單17張係單純訂購影音光碟者，
        惟其上訂單代碼均無法與扣案之目錄所載代碼及名稱、
        及附表一至四所示之著作名稱互相勾稽（訂單編號、光
        碟代碼及片名如附表九之三所示）。
      (6)綜上，僅其中附表十編號1 至3 所示訂單所涉及之附表
        七、八之一、九之一的盜版光碟及猥褻光碟始與本案犯
        行相關。
    4.因附表十所示之訂單並未記載任何時間，而於被告甲○○
      住處扣得之宅配寄貨單1 批，其上固記載受件人姓名、寄
      送地址、電話號碼等，惟經本院與附表十之訂單所載代碼
      、收件地址、應代收金額等進行交叉比對，均無法互相勾
      稽。因此，基於罪疑唯輕原則，應認被告係分3 次共同燒
      錄盜版光碟、猥褻光碟後販賣之（如事實欄第一(一)、(二)、
      (三)項所述）。而被告就此三次犯行，應係基於各別之犯意
      ，屬數行為，而非接續單一犯意、單一行為之數舉動，在
      刑法評價上，各具獨立性，即不符接續犯、集合犯之要件
      ，而應予分論併罰。就此部分法律適用問題，本院業已依
      刑事訴訟法第95條規定當庭告知被告（見本院卷第1 冊第
      120 頁之準備程序筆錄，本院卷第2 冊第290 頁、本院卷
      第3 冊第80頁之審判筆錄）。
  (六)被告甲○○有如前所述之前案及執行紀錄，有臺灣高等法院
    被告前案紀錄表在卷可稽（見本院卷第3 冊第62至64頁），
    其於受有期徒刑之執行完畢後，5 年以內故意再犯本案有期
    徒刑以上之罪，為累犯，應依刑法第47條第1 項規定加重其
    刑。
  (七)有關附表一、三、四所示之視聽著作的著作財產權人，因告
    訴人得利公司、演義公司及群體公司前於偵查中所提之著作
    權證明並不完整，本院即命其補正（見本院卷第1 冊第204
    、215 至216 頁）。經核閱其所提之著作權證明後，其中告
    訴人得利公司非附表一之二所示視聽著作之專屬被授權人，
    告訴人演義公司非附表三所示視聽著作之專屬被授權人，告
    訴人群體公司非附表四之二所示視聽著作之專屬被授權人，
    依著作權法第37條第4 項規定，各告訴人就附表一之二、三
    、四之二所示之視聽著作所提之告訴不合法。惟檢察官就此
    部分之起訴事實，係認被告涉犯同法第91條第3 項、第91條
    之1 第3 項之罪嫌，而依同法第100 條但書規定，此二罪非
    告訴乃論，是以即使未經各該著作財產權人告訴，本院就此
    部分仍應為實體之審理。另附表二所示之著作應係「錄音著
    作」，而非「音樂著作」，此經告訴代理人於本院審理時確
    認無誤（見本院卷第1 冊第216 頁），而起訴書、原判決誤
    認為「音樂著作」，併予敘明。
  (八)檢察官指摘原判決認定被告成立集合犯，只論以1 罪，且被
    告未予告訴人達成和解，其量刑過輕，而被告甲○○上訴則
    請求減輕其刑，惟因原判決有下列可議之處，原審未予詳加
    審查，就此遽為被告有罪之判決，顯有違誤，自應由本院予
    以撤銷改判：
    1.本案證據僅能證明被告分別有事實欄第一(一)至(三)項之3 次
      意圖銷售而擅自重製、製造、進而散布、販賣盜版光碟及
      猥褻光碟行為（如後第三(五)、四(二)1.項所述），原審卻認
      有多次行為擅自重製盜版光碟之犯行，且應成立集合犯，
      而論以一罪（見原判決第6 頁第(一)項），即有違誤。
    2.如前第三(七)項所述，告訴人得利公司、演義公司、群體公
      司分別就附表一之二、三、四之二所示之視聽著作並無專
      屬授權，原判決遽認上開告訴人就前揭視聽著作均享有著
      作財產權，自屬有誤。
    3.扣案附表十編號4 、5 所示之訂單、宅配寄貨單1 批與本
      案犯行無關（如後第三(十)3.項所述），自無庸宣告沒收，
      原審併予沒收，亦有未洽。
    4.扣案盜版光碟共32,842片，被告僅就其中附表一至四所示
      盜版光碟2,870 片部分構成著作權法第91條第3 項之罪，
      至其餘扣案影音光碟29,972片，雖為被告甲○○所有，然
      無證據證明與本件犯行有涉（如後第四(二)2.項所述），無
      從諭知沒收，原判決逕予宣告沒收，自有未合。
  (九)爰審酌被告為圖私利而擅自燒錄、意圖散布而持有、散布盜
    版光碟，侵害他人之著作權，造成著作財產權人之損害，間
    接影響我國保護智慧財產權之國際聲譽，且意圖銷售而製造
    、持有、販賣猥褻光碟，有悖於善良風俗，而被告甲○○為
    僱用人，被告乙○○、丙○○均係受僱人，查獲附表一至四
    所示之盜版光碟、與猥褻光碟之數量眾多，惟被告犯後坦承
    全部犯行，並與告訴人得利公司、演義公司、群體公司達成
    和解，且經告訴人演義公司、群體公司、附表二所示之著作
    財產權人請求給予自新機會等語（見本院卷第1 冊第236 至
    240 、242 、244 頁之群體公司陳報狀暨和解書、演義公司
    陳報狀暨和解書、本院100 年度重附民字第4 號和解筆錄、
    100 年度附民字第6 號和解筆錄、100 年度附民字第7 號和
    解筆錄，本院卷第2 冊第299 頁之審判筆錄）等一切情狀，
    各量處如主文所示之刑，諭知易科罰金之折算標準，並各定
    其應執行之刑，且就被告乙○○、丙○○之應執行刑部分，
    諭知易科罰金之折算標準，至被告甲○○所犯販賣猥褻物品
    罪部分，雖量處有期徒刑4 月，惟因其所犯著作權法第91條
    第3 項之二罪，均量處有期徒刑7 月，即無須就販賣猥褻物
    品罪部分併諭知易科罰金之折算標準。另被告雖請求給予緩
    刑，然被告甲○○係屬累犯（如前第三(六)項所述），而被告
    乙○○、丙○○雖僅為受僱人，惟所查獲之盜版光碟及猥褻
    光碟數量多，均不宜宣告緩刑，附此敘明。
  (十)沒收：
    1.扣案附表一至四所示之盜版光碟為被告甲○○所有、因本
      案犯著作權法第91條第3 項之罪所得之物，附表五編號1
      至7 、附表六編號1 、2 、5 至7 所示之物、及附表十編
      號1 至3 所示之訂單為被告甲○○所有、供本案犯同條項
      之罪所用之物，業據其供明在卷（見本院卷第1 冊第126
      至127 頁之準備程序筆錄），依同法第98條但書規定宣告
      沒收。又扣案之猥褻光碟共10,650片，應依刑法第235 條
      第3 項規定宣告沒收。而附表五編號8、9、附表六編號3
      、4 所示之物、及空白光碟1 批為被告甲○○所有、供犯
      著作權法第91條第3 項之罪、刑法第235 條第1 項之罪預
      備之物（見本院卷第1 冊第126 至127 頁之準備程序筆錄
      ），依刑法第38條第1 項第2 款規定宣告沒收。
    2.扣案附表五、六所示之物、附表十編號1 所示之訂單、及
      空白光碟1 批與事實欄第一(一)項之犯行相關；扣案附表五
      、六所示之物、附表十編號2 所示之訂單、及空白光碟1
      批與事實欄第一(二)項之犯行相關；扣案附表五、六所示之
      物、附表一至四所示之盜版光碟、附表十編號3 所示之訂
      單、猥褻光碟10,650片、及空白光碟1 批與事實欄第一(三)
      項之犯行相關。因沒收為從刑之一種，原則上係從屬於主
      刑而存在，爰依主從不可分之原則，各自附隨於各項主刑
      而一併宣告沒收之（最高法院98年度臺上字第2651號刑事
      判決參照），且上開各應沒收之物並依刑法第51條第9 款
      規定併執行之。
    3.扣案附表十編號4 、5 所示之訂單，其代碼無法與扣案之
      目錄所載代碼及名稱、及附表一至四所示之著作名稱互相
      勾稽，而無法證明與本案犯行相關（如前第三(五)3.(3)、(5)
      項所述）；又扣案之宅配寄貨單1 批，無法與附表十之訂
      單互相勾稽，亦無法證明與本案犯行相關（如前第三(五)4.
      項所述）；另扣案之其餘扣案影音光碟29,972片，並無證
      據證明係屬盜版光碟，不足以認定與本案犯行相關（如後
      第四(二)2.項所述）。故此部分扣案物自無從諭知沒收，併
      此敘明。
四、公訴意旨略以：被告甲○○自98年5 月間某日起擅自燒錄盜
    版光碟及猥褻光碟，另於同年月下旬某日僱用被告乙○○、
    99年2 月中旬某日僱用被告丙○○，共同擅自燒錄盜版光碟
    及猥褻光碟，並出售上開光碟。因認被告涉犯著作權法第91
    條第3 項意圖販賣而重製光碟罪嫌及刑法第235 條第1 項販
    賣猥褻物品罪嫌。
  (一)按犯罪事實應依證據認定之，無證據不得認定犯罪事實，刑
    事訴訟法第154 條第2 項，定有明文。不能證明被告犯罪或
    其行為不罰者，應諭知無罪之判決，同法第301 條第1 項，
    復已明定。次按認定不利於被告之事實，須依積極證據，苟
    積極證據不足為不利被告之認定時，即應為有利於被告之認
    定，更不必有何有利之證據，最高法院30年上字第816 號著
    有判例。
  (二)檢察官認被告涉犯前開違反著作權法、販賣猥褻物品犯行，
    無非以被告均坦承不諱，且經告訴人指訴及證人林文泰證述
    屬實，附有演義公司變更登記表、蒐證照片、猥褻光碟勘驗
    照片、公務電話紀錄表及扣案物為其主要依據。訊據被告雖
    坦承此部分犯罪事實，然查：
    1.多次擅自燒錄、販賣盜版光碟及猥褻光碟部分：
      起訴書僅記載被告於前揭時間擅自重製、散布盜版光碟、
      及製造、販賣猥褻光碟，惟關於其重製、販賣的具體時間
      、標的物、對象、數量等，未據檢察官具體敘明。檢察官
      固於上訴書第1 頁第二項、論告書第1 頁第一項均記載：
      「......被告之202 次擅自重製光碟而販賣之犯行......
      」等語（見本院卷第1 冊第19頁，本院卷第2 冊第282 頁
      ），並未說明其認定行為次數之依據。經檢察官於本院審
      理時提出補充理由書，以扣案附表十所示之訂單100 張，
      認被告應犯57個妨害風化罪及73個重製盜版光碟罪（見本
      院卷第1 冊第152-1 頁）。然檢察官仍未載明所謂100 項
      罪名的時間、標的物、對象、數量，且經本院逐一檢視、
      比對附表十所示之訂單、扣案之目錄、及附表一至四所示
      之著作，僅其中附表十編號1 至3 所示訂單所涉及之附表
      七、八之一、九之一的盜版光碟及猥褻光碟始與本案犯行
      相關，且因附表十所示之訂單並未記載任何時間，亦無法
      與扣案之宅配寄貨單互相勾稽。至證人林文泰雖於偵查中
      證稱曾向被告購買母帶，但片數沒印象等語（見偵查卷第
      1 冊第66至67頁），然何謂「母帶」是否為盜版光碟或猥
      褻光碟不明，亦未敘明購買之時間、價格、數量等。而不
      得僅以被告之自白作為有罪判決之唯一證據（刑事訴訟法
      第156 條第2 項規定參照），故基於罪疑唯輕原則，應認
      被告係分3 次共同燒錄、販賣盜版光碟及猥褻光碟如事實
      欄第一(一)、(二)、(三)項所述，本應為無罪之諭知。惟檢察官
      認此部分與前揭有罪部分有想像競合犯之一罪關係，爰不
      另為無罪之諭知。
    2.其餘扣案影音光碟29,972片部分：
      扣案之影音光碟共32,842片，除附表一至四所示之盜版光
      碟共2,870 片業據告訴人於偵查中及本院審理時有提出相
      關著作權證明外，尚餘29,972片，雖於偵查卷第2 冊第50
      至81頁附有「未告訴片清冊」記載，然就此部分檢察官均
      未提出任何積極證據證明究係侵害何人之著作財產權、其
      著作權保護期間是否屆滿等情，以及被告擅自重製、散布
      內有侵害此部分著作財產權之盜版光碟的次數、時間、地
      點、方式、數量等，亦未指明證明方法，難認被告就此部
      分影音光碟有何以擅自重製、意圖散布而持有、進而散布
      之方法侵害他人之著作財產權的行為，而不成立著作權法
      第91條第3 項或第91條之1 第3 項之罪，本應為無罪之諭
      知，然檢察官認此部分與前揭有罪部分有想像競合犯之一
      罪關係，爰不另為無罪之諭知。而此部分扣案影音光碟，
      雖為被告甲○○所有，自無從諭知沒收，併此敘明。
據上論斷，應依刑事訴訟法第369 條第1 項前段、第364 條、第
299 條第1 項前段，著作權法第91條第3 項、第98條但書，刑法
第11條前段、第28條、第235 條第1 項、第3 項、第55條前段、
第41條第1 項前段、第47條第1 項、第38條第1 項第2 款、第51
條第5 款、第9 款，判決如主文。
本案經檢察官何俊英到庭執行職務。
中　　華　　民　　國　　100　 年　　12　　月　　28　　日
                    智慧財產法院第一庭
                          審判長法　官　李得灶
                                法  官　何君豪
                                法  官　蔡惠如
以上正本證明與原本無異。
如不服本判決，應於收受送達後10日內向本院提出上訴書狀，其
未敘述上訴之理由者並得於提起上訴後10日內向本院補提理由書
（均須按他造當事人之人數附繕本）「切勿逕送上級法院」。
中　　華　　民　　國　　100　 年　　12　　月　　30　　日
                                書記官  林佳蘋
附錄本案論罪科刑法條：
著作權法第91條
擅自以重製之方法侵害他人之著作財產權者，處3 年以下有期徒
刑、拘役，或科或併科新臺幣75萬元以下罰金。
意圖銷售或出租而擅自以重製之方法侵害他人之著作財產權者，
處6 月以上五年以下有期徒刑，得併科新臺幣20萬元以上2 百萬
元以下罰金。
以重製於光碟之方法犯前項之罪者，處6 月以上5 年以下有期徒
刑，得併科新臺幣50萬元以上5 百萬元以下罰金。
著作僅供個人參考或合理使用者，不構成著作權侵害。
著作權法第98條
犯第91條至第93條、第95條至第96條之1 之罪，供犯罪所用或因
犯罪所得之物，得沒收之。但犯第91條第3 項及第91條之1 第3
項之罪者，其得沒收之物，不以屬於犯人者為限。
中華民國刑法第38條（沒收物）
下列之物沒收之：
一、違禁物。
二、供犯罪所用或犯罪預備之物。
三、因犯罪所生或所得之物。
前項第1 款之物，不問屬於犯罪行為人與否，沒收之。
第1 項第2 款、第3 款之物，以屬於犯罪行為人者為限，得沒收
之。但有特別規定者，依其規定。
中華民國刑法第235 條（散布、販賣猥褻物品及製造持有罪）
散布、播送或販賣猥褻之文字、圖畫、聲音、影像或其他物品，
或公然陳列，或以他法供人觀覽、聽聞者，處2 年以下有期徒刑
、拘役或科或併科3 萬元以下罰金。
意圖散布、播送、販賣而製造、持有前項文字、圖畫、聲音、影
像及其附著物或其他物品者，亦同。
前二項之文字、圖畫、聲音或影像之附著物及物品，不問屬於犯
人與否，沒收之。